臺灣板橋地方法院刑事判決　　　　　　 96年度簡上字第655號
公　訴　人　臺灣板橋地方法院檢察署檢察官
上　訴　人　甲○○
即　被　告　　　　　統一證號：FB00000000號
上列被告因妨害名譽案件，不服本院96年度簡字第2675號中華民
國96年6 月11日第一審判決（聲請簡易判決處刑案號：臺灣板橋
地方法院檢察署96年度偵字第6012號），提起上訴，本院管轄之
第二審合議庭判決如下：
    主  文
原判決撤銷。
甲○○公然侮辱人，處罰金新臺幣貳仟元，如易服勞役，以新臺
幣壹仟元折算壹日；減為罰金新臺幣壹仟元，如易服勞役，以新
臺幣壹仟元折算壹日。
    事  實
一、甲○○與乙○○均係址設臺北縣土城市○○路263 號居安一
    莊住戶，乙○○併為居安一莊之自治會長；甲○○於民國96
    年1 月5 日下午3 時許，在上址1 樓宿舍區大廳之居安一莊
    特定多數居民得共見共聞之處所，因自治會會議召開及公告
    張貼事宜，與乙○○發生口角，甲○○心生不滿，竟基於公
    然侮辱之犯意，當場辱罵乙○○「老流氓」，致其名譽受損
    。
二、案經乙○○訴請臺灣板橋地方法院檢察署檢察官偵查後聲請
    簡易判決處刑。
    理  由
一、證據能力部分：
    按刑事訴訟法第159 條第1 項雖規定，被告以外之人於審判
  　外之言詞或書面陳述，除法律有規定外，不得作為證據。惟
    同法第159 條之5 第1 、2 項已規定，經當事人於審判程序
    同意作為證據，法院審酌該言詞陳述或書面陳述作成時之情
    況，認為適當者，亦得為證據。當事人、代理人或辯護人於
    法院調查證據時，知有第159 條第1 項不得為證據之情形，
    而未於言詞辯論終結前聲明異議者，視為有前項之同意（指
    同條第1 項之同意作為證據），此乃第159 條第1 項所容許
    ，得作為證據之例外規定之一。經查，本案被告於言詞辯論
    終結前，未就公訴人所提出之供述證據主張有刑事訴訟法第
    159 條第1 項不得為證據之情形，是本案經調查之供述證據
    部分，均有證據能力。
二、認定犯罪事實所憑之證據及理由：
    訊據被告矢口否認有何公然侮辱犯行，辯稱：告訴人以未曾
    見過開會公告為由而不來開會，然開會公告曾經張貼，且伊
    目擊乃告訴人將開會公告揭走，告訴人怎會未曾見過開會公
    告，伊因而與告訴人發生口角，並對之稱「你既然沒有揭通
    知，那麼通知被誰揭走了呢？難道說被流氓揭走了嗎」，詎
    告訴人竟執此申告伊罵之為流氓，但伊並未指名道姓稱誰為
    流氓，當無公然侮辱犯行云云，然查：
(一)、被告如何於前開時地，因自治會會議召開及公告張貼等事宜
    與告訴人發生口角後，心生不滿，竟當場辱罵告訴人為「老
    流氓」等情，經告訴人迭於偵查證述及本院審理中結證綦詳
    在卷；而被告於前開時地，確與告訴人因前揭開會及公告等
    事宜發生口角，併經臺北縣政府警察局土城分局清水派出所
    員警周書賢、紀宏杰到場處理，周書賢、紀宏杰所見狀況為
    當時被告看起來就像是在與告訴人吵架，但因被告鄉音較重
    ，講話又急，周書賢、紀宏杰且忙於登載雙方年籍資料，故
    未詳聽雙方對話內容，但告訴人於被告講話後，確曾告知周
    書賢、紀宏杰，被告竟當場罵告訴人為老流氓等情，經證人
    即現場處理員警周書賢、紀宏杰於偵查中結證屬實在卷，則
    以周書賢、紀宏杰既為處理糾紛而到場之員警，告訴人茍非
    於與被告尚生口角爭執之際，竟即遭被告當場以前詞辱罵，
    告訴人何以執此為由，要求到場之員警處理！顯見告訴人前
    開指稱被告於上揭時地，以「老流氓」等語辱罵告訴人等情
    ，洵屬有據，可以信實；至被告雖以前揭情詞置辯，否認有
    何公然侮辱犯行，然告訴人於本院審理中已明確結證稱：被
    告是罵伊為老流氓，被告沒有說公告被流氓揭走的等語在卷
    ，足見被告前揭所辯，容係事後卸責之詞，自無足取；況依
    諸被告前詞置辯之內容，其主觀上顯認定開會公告即係遭告
    訴人揭走，但告訴人復否認揭走公告，則被告縱於此情況下
    ，除辱罵被告「老流氓」外，曾復另未指名道姓而對告訴人
    稱「你既然沒有揭通知，那麼通知被誰揭走了呢？難道說被
    流氓揭走了嗎」等語，核諸其口出「老流氓」此語之前後對
    話過程，顯可知被告乃意指告訴人為「老流氓」，被告此部
    份所辯，容係事後卸責之語，亦無足取。
(二)、又按刑法分則中公然二字之意義，祇以不特定人或多數人得
    以共見共聞之狀況為已足（司法院院字第2033號解釋意旨參
    照），是刑法上公然侮辱罪，所謂公然，除不特定多數人外
    ，亦包含特定之多數人在內。查「居安一莊」為國防部北部
    地區後備司令部列管之軍士官退休人員宿舍，而被告於前開
    居安一莊1 樓宿舍區大廳辱罵「老流氓」言詞時，除被告及
    告訴人外，尚另有3 個住戶在場等情，為被告於本院審理中
    自陳在卷，足見居安一莊1 樓宿舍區大廳，乃特定之居安一
    莊住戶等多數人出入之地點甚明，是被告於特定多數人得出
    入之居安一莊1 樓宿舍區大廳，以「老流氓」此一足以減損
    告訴人聲譽之言語辱罵告訴人，自屬公然侮辱無疑。
(三)、至被告雖具狀請求傳喚證人胡行之、朱秀臣，以證明前開時
    地之開會確曾經公告乙節，然此節縱若屬實，被告亦不得執
    此據為其得對告訴人公然侮辱之免責事由，是被告前開證據
    調查請求，核無必要，不應准許，併此敘明。
(四)、綜上，本件事證明確，被告犯行可以認定。
三、應適用之法律：
    核被告所為，係犯刑法第309 條第1 項之公然侮辱罪。被告
    提起上訴以前詞否認有何公然侮辱犯行，容屬事後卸責之詞
    ，委無足取，其犯行堪以認定，其本件上訴，並無理由。
四、撤銷改判之理由暨科刑審酌事由：
(一)、原審認被告犯行明確，依刑事訴訟法第449 條第1 項前段、
    第3 項、第454 條第2 項，刑法第309 條第1 項、第41條第
    1 項前段（此為第42條第3 項之誤載，應予更正），刑法施
    行法第1 條之1 第1 項、第2 項前段，併審酌被告之素行良
    好、犯罪之動機、目的、手段、所生危害及犯後否認犯行等
    一切情狀，予以論罪科刑，固非無見。惟原審判決後，中華
    民國96年罪犯減刑條例業於96年7 月4 日公布，同年月16日
    生效，原審未及審酌適用該條例規定予以減刑，尚有未合，
    據此，被告之上訴雖無理由，然原審判決既有上開未洽之處
    ，仍應由本院予以撤銷改判。
(二)、爰審酌被告犯罪之動機、目的、手段、兼衡其生活狀況、智
    識程度以及犯罪後態度等一切情狀，量處如主文所示之刑，
    並依刑法第42條第3 項規定，諭知如易服勞役之折算標準，
    以資懲儆。又被告犯罪時間，在96年4 月24日以前，與中華
    民國96年罪犯減刑條例第2 條第1 項第3 款之規定相符，合
    於減刑條件，爰依該條例第7 條規定，減其宣告刑二分之一
    。
據上論斷，應依刑事訴訟法第455 條之1 第1 項、第3 項、第36
9 條第1 項前段、第364 條，刑法第309 條第1 項、第42條第3
項、刑法施行法第1 條之1 第1 項、第2 項前段，中華民國96年
罪犯減刑條例第2 條第1 項第3 款、第7 條，判決如主文。
本案經檢察官郭季青到庭執行職務。
中　　華　　民　　國　　96　　年　　11　　月　　7 　　日
            刑事第十九庭審判長法  官  許必奇
                              法  官  曾正耀
                              法　官  陳明偉
上列正本證明與原本無異。
不得上訴。
                              書記官  強梅芳
中　　華　　民　　國　　96　　年　　11　　月　　7 　　日
